
 17.10.2022
 13:30-
 
 sma-grammatikkontroll
 Maja, Linda

- passiv
- attributt-predikativ/

- predikativ-infinitivkonstruksjon

1. predikativ-attributt:

etter attr-pred mønster: 


ADD:msyn-adjectiv-attr-pred (&msyn-adjectiv-attr-pred) TARGET (A Attr) IF (*-1 Nom BARRIER (*) - REALCOPULAS)  ;

COPY:msyn-adjectiv-attr-pred (A Sg Nom &SUGGEST) EXCEPT (A Attr &msyn-adjectiv-attr-pred) AFTER Ex/A TARGET (&msyn-adjectiv-attr-pred);        


        ## beapmoeh (leah) njaelkies  ---> beapmoeh leah njaelkie
        ## vaejkele soptsestæjja - væjkeles soptsestæjja 
        
        
Saemiedigkie lea gellien aejkien tjïertestamme lea daerpies aktine ållesth analyjsine jïh strategijine juktie ulmiem jaksedh akten monnehke båatsoen bïjre Finnmaarhkesne .

Eatnemem gellievoete , dejnie biologeles jïh geologeles gellievoetine eatnamisnie jïh ekologeles prosessigujmie , gorresuvvieh aktine monnehke åtnojne jïh vaarjelimmine , aaj naemhtie guktie våaromem vadta saemien kultuvrese . Eatnemem gellievoete , dejnie biologeles jïh geologeles gellievoetine eatnamisnie jïh ekologeles prosessigujmie , gorresuvvieh aktine monnehke åtnojne jïh vaarjelimmine , aaj naemhtie guktie våaromem vadta saemien kultuvrese .

Jis Saemiedigkien stoerretjåanghkoe edtja dam sjyöhtehke aamhtesem gïetedidh , dle tjuara dam darjodh dan varke goh gåarede .
 
* Eksempler burde helst være ekte hele setninger fra korp
* så teste i terminalen med følgende kommando:
echo "setning" | tools/grammarcheckers/modes/trace-smagram-dev.mode | less
* Barrierer: f.eks. NOT-A = (*)
* <TH-Com-Any>


"Piere væjkele jïh sjïehtele maanajgujmie."




Motereferat fra 8/11/2022


legg til i lexc:

1) oransje 

2) gå igjennom tab og sette inn

3) sjyöhtehle + alle farger = sjekk opp disse systemtatisk

4) etnihkee 

5) pedagogleles - pedagåågles /pedagogihke 

6) saemien = ikke som Sg.Nom - bare attr. 

7) monnehke


Viktige kommandoer:
  
  Kjöre test med denne: 
gramcheck-test.py Syn_Pred_Attr.yaml 


8) negation- test: bare skriv ordet som er feil og ikke begge (ij lin) -(eah lin) - merk bare *ij -til *eah


Motereferat 2.desemeber 2022: 

Jobbet med CG-regler:  


1) legg til i lexicon: Rakele

2) Skrive regel for Con-neg: Ean edtjh 


Regler: 

1)
jeg ikke -  im båetieh
jeg ikke (pret)- idtjim båetieh


2) - kopula - er ikke/ var ikke

er ikke - jeg er ikke - im leah desnie
var ikke - jeg var ikke  - im lim desnie
                           ih lih
                           ij lij 
                           
                           ij limen - ean limen 
                           ij liden - idien liden
                           ij ligan - eakan lægan
                           
                           ij limh - ibie limh
                           ij lidh - idie lidh
                           ij lin - eah lin 
                           
                           
VIKTIGE NOTATER i chatmøte med Linda:

5.12.2022

"¥" bruker vi bare når vi flytter på ord eller når vi tar noe bort eller legger noe til, eller når vi fjerner mellomrom med sammensatte ord. - ren syntaks 

"£" - er morfosyntaks - i samisk er jo det meste morfosyntaks


8.12: artikkel

MOTEREDERAT fra: 9.desember 2022

Legg til

gåabpege
gåabpegen

Disambiguator-fila: 

SELECT:1337 
REMOVE: 

Grammarvheckerfila: 

ADD
COPY


17:02.2023: 

Lexicon: 


1)  nuekies / nuekie =prediaktiv + adv.


2) monnehke vs. nænnoes - må være attr ved cmp. 

Linda Wiechetek: "<nuekies>"
"nuekies" Adv <W:0.0> <sma> ADD:2187:sme
; "nuekies" A Attr <W:0.0> REMOVE:1607:AdvNotA

Linda Wiechetek: "<monnehkevoete>"
"monnehke" Ex/A Ex/Attr Der/vuota N Sg Nom <W:0.0> <sma> ADD:2187:sme
; "voete" N Sem/Dummytag Sg Nom <W:0.0>
; "monnehke" A Cmp/Attr Cmp <W:0.0> REMOVE:2004:longest-match

3) gå igjennom fp - merke opp i yaml-filer + sjekk ev. også i lexicon

4) 

Kommando: 

echo "Manne joekoen madtjeles Laanteburrie- jïh beapmoedepartemeente (LBD) daelie sæjhta vuertedh goske dïhte saemien laakemoenehtse sov barkoem dorjeme jïh sov juvnehtimmiejgujmie båateme, jïh aaj departemeente jeahta dah sijhtieh moenehtsen jarkelimmieraeriestimmieh båatsoelaakeste vuarjasjidh, saemiedigkieraerie Silje Karine Muotka jeahta." | tools/grammarcheckers/modes/trace-smagram-dev.mode | less



 